臺灣高雄地方法院民事判決　　　　　　　93年度訴字第2743號
原　　　告　乙○○
被　　　告　甲○○
當事人間損害賠償事件，本院民國94年6 月20日言詞辯論終結，
判決如下：
  主  文
原告之訴駁回。
訴訟費用由原告負擔。
  事實及理由
一、按訴狀送達後，原告不得將訴變更或追加他訴，但擴張或減
    縮應受判決事項之聲明者，不在此限，民事訴訟法第255 條
    第1 項第3 款定有明文。本件原告起訴請求判決被告應給付
    原告新台幣（下同）60萬元及自起訴狀繕本送達翌日起至清
    償日止，按週年利率5 ﹪計算之利息。嗣於本院審理中，擴
    張請求被告應給付原告75萬元及上開遲延利息，其擴張訴之
    聲明部分，核與前開規定相符，自屬有據。
二、原告主張：原告之女即訴外人魏淑華因患有精神官能症，在
    高雄市立凱旋醫院（下稱凱旋醫院）接受治療，詎該院竟將
    病情未穩定之精神病患即訴外人溫月盆轉與魏淑華同房，致
    溫月盆於民國87年8 月19日下午9 時20分許，在病房外走廊
    毆打魏淑華頭部，造成魏淑華傷重成為植物人。原告即以魏
    淑華法定代理人身份於另案代其起訴請求凱旋醫院賠償損害
    ，第一審判決魏淑華敗訴後，旋上訴至台灣高等法院高雄分
    院（下簡稱高雄高分院），並委任具有律師資格之被告為魏
    淑華之第二審訴訟代理人。詎被告受委任後，未經原告同意
    ，擅自主張將溫月盆病況及凱旋醫院有無醫療及管理疏失等
    情，送請行政院衛生署醫事審議委員會（下稱醫事審議委員
    會）鑑定，且於鑑定結果作成後，對其中鑑定不實之處又未
    能提出意見，予以爭執；嗣於高雄高分院查出凱旋醫院大寮
    復健中心未辦理開業登記時，被告亦未予以爭執；甚至於高
    雄高分院第7 次至第9 次開庭審理時，被告均未到庭執行職
    務，致高雄高分院受理89年度重上國字第5 號損害賠償事件
    （下稱系爭事件）遭判決駁回上訴。被告前開懈怠、疏忽之
    訴訟代理行為，致原告受有損害，應負賠償之責。爰依律師
    法第25條、民法第184 條規定提起本訴，並聲明：被告應給
    付原告75萬元，及自起訴狀繕本送達翌日起至清償日止，按
    週年利率5 ﹪計算之利息。
三、被告則以：系爭事件之當事人係魏淑華及凱旋醫院，原告既
    非該案當事人，自無受損害之可能，其逕行起訴請求損害賠
    償，顯非合法。又關於溫月盆病況及凱旋醫院有無醫療、管
    理疏失部分，係法院依職權送鑑定，且被告於醫事審議委員
    會認凱旋醫院並無醫療管理疏失後，隨具狀詳列醫事審議委
    員會鑑定疏漏之處，聲請再送鑑定，並無執行職務懈怠之情
    。再者，魏淑華遭毆傷後，凱旋醫院未就近將之送至大寮分
    院就醫，反送往距離較遠之聖若瑟醫院急救，雖屬可議，惟
    經高雄高分院調查解果，凱旋醫院大寮分院根本未在高雄辦
    理開業登錄，被告自無從以上開事由，主張凱旋醫院具有過
    失。此外，被告於審理期間均親自到庭執行職務，並無懈怠
    或疏忽執行訴訟代理之情等語置辯。並聲明：原告之訴駁回
    。
四、原告主張：魏淑華因患有精神官能症，長期在凱旋醫院接受
    治療，嗣於87年8 月19日遭受同房之病患溫月盆攻擊頭部，
    致傷重成為植物人，原告即以魏淑華法定代理人身份代其起
    訴請求凱旋醫院賠償損害，經第一審判決魏淑華敗訴後，原
    告即委任被告為第二審之訴訟代理人並上訴至高雄高分院，
    惟仍遭駁回上訴等事實，業據其提出民事委任狀、系爭事件
    判決為證，且為被告所不爭執，自堪信為真。至原告主張被
    告執行訴訟代理職務，有上開懈怠或疏忽之情，致其受有損
    害，應負賠償之責云云，則為被告所否認，並以前揭情詞置
    辯。本件經兩造於審理中協商爭點為：(一)原告委任被告代理
    魏淑華提起系爭事件之上訴，於系爭事件遭上訴駁回後，原
    告能否以被害人身份請求被告賠償損害？(二)被告於系爭事件
    擔任魏淑華訴訟代理人期間，有無原告前揭所指懈怠、疏忽
    之行為，致第二審判決駁回魏淑華之上訴，並因此造成原告
    受有損害？(三)原告得請求之損害賠償金額為何？茲將本院得
    心證之理由分述如下：
  (一)原告委任被告代理魏淑華提起系爭事件之上訴，於系爭事件
    遭上訴駁回後，原告能否以被害人身份請求被告賠償損害？
    按稱委任者，謂當事人約定，一方委託他方處理事務，他方
    允為處理之契約，民法第528 條定有明文。又律師如因懈怠
    或疏忽，致委託人受損害者，應負賠償之責，亦為律師法第
    25條所明定。本件被告具律師身份，其受原告委任擔任系爭
    事件魏淑華之訴訟代理人，依法有權在系爭事件審理過程中
    ，代魏淑華為一切訴訟行為，揆諸上開規定，兩造間所成立
    者應為委任契約法律關係，是被告在處理訴訟代理之委任事
    務上，如有懈怠或疏忽之情，致委託人即原告受有損害者，
    原告自得依律師法第25條規定，起訴請求被告負債務不履行
    損害賠償責任。至原告另依民法第184 條侵權行為法律關係
    請求被告賠償損害乙節，雖遭被告以其非系爭事件當事人，
    不可能因此受有損害，故其起訴顯非合法等語置辯。惟按給
    付之訴，只要原告主張其為訴訟標的法律關係之權利主體，
    他造為訴訟標的法律關係之義務主體，其當事人即為適格。
    至原告是否確為權利人，被告是否確為義務人，乃訴訟實體
    上有無理由之問題，既與訴訟當事人是否適格無關，亦與起
    訴程序是否合法無涉，是被告認原告起訴不合法云云，即屬
    無據。
  (二)被告於系爭事件擔任魏淑華訴訟代理人期間，有無原告前揭
    所指懈怠、疏忽之行為，致第二審判決駁回魏淑華之上訴，
    並因此造成原告受有損害？
  １本件溫月盆在凱旋醫院內毆打魏淑華頭部，致其傷重成為植
    物人狀態，被告受原告委任代理魏淑華提起上訴，係依消費
    者保護法、國家賠償法、民法不完全給付及侵權行為損害賠
    償法律關係請求凱旋醫院賠償600 萬元及遲延利息，嗣經高
    雄高分院審理後，認凱旋醫院並非消費者保護法所稱之企業
    經營者，且公立醫院與病患間之醫療關係，屬一般私法契約
    關係，非公權力之行使，暨凱旋醫院於病患管理及處置魏淑
    華受傷害乙事上，並無故意或過失等可歸責原因，故而駁回
    魏淑華之上訴等情，有系爭事件判決一件附卷可參，顯見高
    雄高分院判決駁回魏淑華之上訴，並非以魏淑華未盡舉證責
    任，而係綜合所有事證，認定凱旋醫院並無故意、過失或其
    他可歸責原因所為。是高雄高分院判決駁回魏淑華之上訴，
    即與被告執行職務是否懈怠或疏失無關。
  ２又原告雖主張被告未經其允許即聲請高雄高分院將溫月盆病
    況及凱旋醫院有無醫療及管理疏失等事項，送請醫事審議委
    員會鑑定，並於鑑定結果作成後，對其中鑑定不實之處復未
    予以爭執，顯屬執行職務疏失云云。惟查，訴訟代理人就其
    受委任之事件有為一切訴訟行為之權。但捨棄、認諾、撤回
    、和解、提起反訴、上訴或再審之訴及選任代理人，非受特
    別委任不得為之，民事訴訟法第70條第1 項定有明文。本件
    被告擔任系爭事件魏淑華之訴訟代理人，並有特別代理權一
    節，有委任狀影本1 紙存卷可參，是被告縱使逕行主張將凱
    旋醫院是否具有故意、過失乙節，送請醫事審議委員會鑑定
    ，亦因訴訟代理人本即有權為證據調查之聲請，且該鑑定係
    由法院委由專業機構鑑定，故其結論於作成前，並不必然不
    利於魏淑華，則原告不論對此是否表示同意，均難認被告聲
    請送鑑定之執行職務行為有何懈怠或疏失。
  ３再醫事審議委員會於91年1 月7 日作成鑑定結論，認凱旋醫
    院於系爭事件之醫療及管理上並無疏失等情，有鑑定書影本
    一紙存卷可參。原告雖主張鑑定意見關於「溫月盆自87年6
    月18日轉入復健病房之後，至87年8 月18日之病歷記載，除
    87年7 月1 日記載偶有幻聽之症狀外，其餘精神狀況均呈穩
    定」之記載，明顯虛偽不實，詎被告竟未爭執鑑定意見，顯
    屬執行職務懈怠或疏失云云，惟查，被告於醫事審議委員會
    作出上開鑑定結論後，隨於91年2 月26日、3 月21日提出書
    狀，針對被告所認醫事審議委員會鑑定疏漏之處詳加說明；
    另關於溫月盆病情部分，亦提出病例記錄說明其病情根本沒
    有好轉，且聲請再送鑑定等情，有該書狀二件附卷可稽。從
    而，原告認被告對醫事審議委員會所為鑑定結論及溫月盆病
    情未予爭執云云，並非實在。
  ４末查，原告復主張被告於系爭事件代理魏淑華主張魏女受溫
    月盆暴力攻擊後，凱旋醫院竟未將之送往較近之該院大寮分
    院治療，反送往較遠之聖若瑟醫院診治，其後輾轉送至邱綜
    合醫院，致延誤救治時機，明顯違反醫療法第43條而有過失
    。而被告於高雄高分院為查明凱旋醫院大寮分院是否為緊急
    醫療網急救醫院，依職權向高雄縣衛生局函詢，據該局函稱
    ，該分院並未辦理開業登錄時，被告非但未將上情告知原告
    ，亦未具狀向法院陳述意見，顯有疏失云云。惟查，高雄高
    分院向高雄縣衛生局函詢上開事項，其主要目的係在查明凱
    旋醫院於魏淑華遭毆傷後，該院將魏淑華送醫救治之過程是
    否有所疏失。而按凱旋醫院大寮分院既經衛生局函覆未辦理
    開業登記，則高雄高分院因此認定凱旋醫院未將魏淑華送至
    其大寮分院救治，而逕行將之轉至緊急醫療網所屬醫院急救
    ，其處置過程並無過失可言等情，即屬該院綜合事證後之判
    斷。是被告縱未將此情告知原告，或就此事予以爭執，核亦
    與法院認定結論無涉，難認其執行訴訟代理職務有疏失或懈
    怠之情。
  ５至原告雖主張被告於高雄高分院所進行之第7 次至第9 次言
    詞審理時，均未到庭執行訴訟代理職務云云。惟查，就系爭
    事件之判決內容以觀，魏淑華於訴訟中所主張多項攻擊及防
    禦方法，均經高雄高分院逐項加以指駁，顯見被告縱有原告
    所指未於前開審理期日到庭之情，亦因被告仍有於其他期日
    到庭為魏淑華主張訴訟上之權利，已難認被告執行訴訟代理
    職務有何疏失或懈怠。況高雄高分院斟酌系爭事件辯論意旨
    及調查證據結果後，認定凱旋醫院並無故意、過失或其他可
    歸責原因，始據以駁回魏淑華之上訴等情，業如前述，足認
    被告於前開期日到庭與否，實與高雄高分院判決上訴駁回間
    ，亦無因果關係，則原告主張被告應負損害賠償責任一節，
    即屬無據。
五、綜上所述，被告於系爭事件擔任魏淑華之訴訟代理人，執行
    訴訟代理職務過程中，既無懈怠或疏忽代理之情，倘參酌高
    雄高分院就系爭事件係於調查證據後，以凱旋醫院就魏淑華
    所受傷害，並無故意、過失或其他可歸責原因，始駁回上訴
    ，顯見高雄高分院判決駁回魏淑華之上訴，核與被告執行訴
    訟代理職務有無懈怠或疏忽無關，則原告依律師法第25條、
    民法第184 條規定主張被告應賠償其於系爭事件所受損害75
    萬元及法定遲延利息，於法無據，應予駁回。
六、本件判決基礎之事實已臻明確，兩造協議之其餘爭點及攻擊
    防禦方法核均與判決結果不生影響，毋庸逐一論列，併此敘
    明。
七、據上論結，本件原告之訴為無理由，依民事訴訟法第78條，
    判決如主文。
中　　華　　民　　國　　94　　年　　6 　　月　　30　　日
                          民事第二庭
                              審判長法官  李昭彥
                              法    　官　黃呈熹
                              法      官  黃宗揚
正本係照原本作成。
如不服本判決，應於送達後20日內，向本院提出上訴狀並表明上
訴理由，如於本判決宣示後送達前提起上訴者，應於判決送達後
10日內補提上訴理由書（須附繕本）。
中　　華　　民　　國　　94　　年　　6 　　月　　30　　日
                              書  記  官　陳孟瑩
